臺灣高等法院臺中分院刑事裁定　　　　100年度聲再字第140號
再審聲請人
即受判決人　陳瑞欽
　　　　　　　　（現於法務部矯正署臺中監獄臺中分監執行
　）
上列聲請人因強盜殺人案件，對於本院98年度上重更(五)字第46號
中華民國99年4月27日確定判決（第一審案號：臺灣南投地方法
院92年度重訴字第16號；起訴案號：臺灣南投地方法院檢察署91
年度偵字第2113、2222、2576號)，聲請再審，本院裁定如下：
    主  文
再審之聲請駁回。
    理  由
一、聲請再審意旨略以：再審聲請人即受判決人陳瑞欽（下稱聲
    請人）主張：(一)原判決不利於聲請人之事實認定「被告因積
    欠債務，需錢孔急....蒙生意圖為自己不法之所有，強盜並
    殺害A女之犯意」（原判決第2頁第9至24行），無非係憑被
    告於民國92年5月23日獲案當天被非法押解至南投縣政府警
    察局刑警隊刑求、恐嚇後於同年月27日第一次借提訊問所為
    非任意性之自白供述，率採認被告係強盜殺人重罪，顯有認
    定事實錯誤及判決適用法則不當之違誤。(二)況本件承最高法
    院歷次發回更審亦指摘被告（即聲請人）之犯罪動機為何？
    被告是否因覬覦A女之支票以便向他人周轉花用，即非無疑
    ？上開支票既早在被告持有中，已無從為強盜罪之客體（最
    高法院93年度台上字第2416號、94年度台上字第1778號、95
    年度台上字第5880號判決發回意旨）。惟原判決猶執以前揭
    事實認定、並擬制、臆測以理由說明：「被告留有A女之上
    開支票2張，如於A女尚存活之際，擅自使用，短期內易遭A
    女察覺，但於殺害A女再使用上開支票，即可利用A女難以被
    發現遭殺害之情況下使用，既安全且犯行不致暴露，更能應
    付遭債權人催債之急......被告自己了解警方應能迅速查出
    該女屍即為A女，此亦足使被告不敢再使用A女上開2張支票
    ，以避免其因使用上開2張支票而為警查獲其犯案，自無法
    以被告仍執有A女上開2張支票尚未使用，而為有利於被告之
    認定」（原判決第29頁第4至14行），原判決上開理由說明
    無非係為圓最高法院前揭諸判決發回意旨指摘所擬制、臆測
    之說明，且理由失其依據，況復「上開2張支票，既早在被
    告持有之中，已無從為強盜罪之客體」，然原判決事實猶執
    認定被告意圖為自己不法之所有，強盜並殺害A女之犯意，
    判處強盜殺人罪，顯然判決事實認定錯誤，而影響事實之確
    定及法律之適用，為此，請准予再開審判程序云云。
二、按聲請再審，法院認為再審之程式違背規定者，應以裁定駁
    回之；法院認為無再審理由者，應以裁定駁回之，不得更以
    同一原因聲請再審，刑事訴訟法第433條、第434條分別定有
    明文。又刑事訴訟法第434條第2項所謂再審經裁定駁回後，
    不得更以同一原因聲請再審，係指就聲請再審之原因事實已
    為實體上之裁判者而言，若僅以其聲請之程式不合法，予以
    駁回，則以同一原因再行聲請，並非法所不許（最高法院79
    年臺抗字第503號裁定參照）。次按「有罪之判決確定後，
    有左列情形之一者，為受判決人之利益得聲請再審：一、原
    判決所憑之證物已證明其為偽造或變造者。二、原判決所憑
    之證言、鑑定或通譯已證明其為虛偽者。三、受有罪判決之
    人，已證明其係被誣告者。四、原判決所憑之通常法院或特
    別法院之裁判已經確定裁判變更者。五、參與原判決或前審
    判決或判決前所行調查之法官，或參與偵查或起訴之檢察官
    ，因該案件犯職務上之罪已經證明者，或因該案件違法失職
    已受懲戒處分，足以影響原判決者。六、因發現確實之新證
    據，足認受有罪判決之人應受無罪、免訴、免刑或輕於原判
    決所認罪名之判決者。」、「前項第一款至第三款及第五款
    情形之證明，以經判決確定，或其刑事訴訟不能開始或續行
    非因證據不足者為限，得聲請再審」，刑事訴訟法第 420條
    定有明文。又按證據之取捨、事實之認定，乃法院職權行使
    之範圍，法院經調查證據之結果，本於確信，依自由心證之
    取捨證據，苟其取捨，與經驗法則或論理法則無違，即不得
    任意指為有未審酌違法之情。
三、經查：
  (一)聲請人前開聲請意旨(一)部分，業經聲請人前以同一再審理由
    向本院聲請再審，並經本院於100年4月8日以100年度聲再字
    第64號裁定再審無理由予以駁回、最高法院於100年6月2日
    以100年度抗字第417號裁定認抗告無理由而駁回確定在案，
    且經本院調閱上揭裁定書，其中本院100年度聲再字第64號
    裁定書理由欄三、(一)已就此部分詳為敘明本案並無聲請人
    指摘其於92年5月23日被南投縣政府警察局刑警隊刑求、恐
    嚇後取得非任意性自白之情節，此有臺灣高等法院被告前案
    紀錄表及本院100年度聲再字第64號刑事裁定在卷可稽，聲
    請人仍以同一理由聲請再審，於法不合。
  (二)聲請人所指上揭聲請意旨(二)事由之部分：聲請人以本件承最
    高法院歷次發回更審亦指摘被告之犯罪動機為何？是否因覬
    覦A女之支票以便向他人周轉花用？上開支票既早在被告持
    有中，已無從為強盜罪之客體（最高法院93年度台上字第24
    16號、94年度台上字第1778號、95年度台上字第5880號判決
    發回意旨），惟原判決猶以擬制、臆測方式於判決理由說明
    A女之支票，被告意圖為自己不法之所有，強盜並殺害A 女
    之犯意，判處強盜殺人罪，原判決顯有事實認定錯誤等語。
    經查，原判決認定被告因積欠債務，需錢孔急，乍見A女交
    付之空白支票，思及空白支票所可能調借之現款，遂覬覦此
    2張支票可向他人周轉現金供己解決在外衍生債務之利益，
    且為一勞永逸，避免A女日後追索之可能，遂於92年5月10日
    19時、20時許，萌生殺人之犯意等情，業經原判決敘明其認
    定所憑之證據及理由，而最高法院於100年2月10日以100年
    度台上字第621號判決於判決理由欄(八)亦詳敘：「原審綜合
    上訴人之自白，及相關堅強人證與物證，相互勾稽，認定上
    訴人強盜而故意殺人之犯行，已見前述，尚無不合。而本案
    法院於審判期日，已逐一開示卷證資料，予上訴人及其選任
    辯護人充分答辯機會，有上開審判筆錄可按。....上訴意旨
    圖就與判決本旨無關之枝節，或原判決已說明之事項任意指
    摘，其上訴為無理由，應予駁回。」（參見最高法院100年
    度台上字第621號判決書第14頁第3行至16行），且本案已經
    最高法院100年度台上字第621號判決以上訴無理由而駁回確
    定在案，有本院98年度上重更(五)字第46號、最高法院100 年
    度台上字第621號判決書各1份在卷可稽。是聲請人仍執最高
    法院就本案先前發回更審意旨指摘原判決之不當，顯屬無據
    。況聲請人上開所陳並非以原判決所憑之證物已證明為偽造
    或變造，原判決所憑之證言、鑑定或通譯已證明其為虛偽，
    或發現確實之新證據等為聲請再審之事由，從而聲請人聲請
    本件再審，無非就原判決理由已說明或原判決採證認事職權
    之適法行使，任憑己意再行爭執，核與刑事訴訟法第420條
    第1項各款聲請再審之事由不合。
四、綜上所述，聲請再審意旨所陳各節，或以同一原因聲請再審
    ，或非以刑事訴訟法第420條所定情形為再審事由，其再審
    之聲請，難認適法，應予駁回。
五、據上論斷，應依刑事訴訟法第433條，裁定如主文。
中    華    民    國   100    年    6     月    30    日
              刑事第四庭  審判長法  官  洪  耀  宗
                                法  官  劉  登  俊
                                法  官  許  文  碩
以上正本證明與原本無異。
如不服本裁定，得於收受送達後五日內向本院提出抗告書狀（須
附繕本）。
                                書記官  郭  蕙  瑜
中    華    民    國   100    年    6     月    30    日